臺灣桃園地方法院民事裁定
111年度消債更字第101號
聲  請  人  
即債務人    羅琳達  
代  理  人  黃秀忠律師（法扶律師）
上列聲請人聲請更生事件，本院裁定如下：
    主  文
債務人甲○○自民國111年6月10日下午4時起開始更生程序。
命司法事務官進行本件更生程序。
    理  由
一、按債務人不能清償債務或有不能清償之虞者，得依本條例所
    定更生或清算程序，清理其債務；債務人無擔保或無優先權
    之本金及利息債務總額未逾新臺幣（下同）1,200萬元者，
    於法院裁定開始清算程序或宣告破產前，得向法院聲請更生
    ；債務人對於金融機構負債務者，在聲請更生或清算前，應
    向最大債權金融機構請求協商債務清償方案，或向其住、居
    所地之法院或鄉、鎮、市、區調解委員會聲請債務清理之調
    解，消費者債務清理條例（下稱消債條例）第3條、第42條
    第1項、第151條第1項定有明文。次按法院開始更生程序之
    裁定，應載明其年、月、日、時，並即時發生效力；法院裁
    定開始更生或清算程序後，得命司法事務官進行更生或清算
    程序；必要時，得選任律師、會計師或其他適當之自然人或
    法人一人為監督人或管理人，消債條例第45條第1項、第16
    條第1項分別定有明文。
二、聲請意旨略以：聲請人前積欠金融機構債務無法清償，於民
    國110年12月2日聲請消費者債務清理法院前置調解，嗣經司
    法事務官於111年1月14日開立調解不成立證明書。又其無擔
    保或無優先權之債務總額為1,167,000元，且未經法院裁定
    開始清算程序或宣告破產，爰聲請裁定准予更生等語。
三、經查：
（一）關於前置協商之要件：聲請人前於110年12月2日向本院聲
      請消費者債務清理之調解，因無力清償債務致調解不成立
      等情，有本院財團法人金融聯合徵信中心查詢當事人綜合
      信用報告回覆書及調解不成立證明書等件附卷可按（本院
      110年度司消債調字第582號卷〈下稱調解卷〉14至22頁、55
      頁），並經本院調取前開調解卷宗核閱屬實，堪可採認。
（二）關於聲請人之債務總額：聲請人雖陳報其無擔保或無優先
      權債務總額為1,167,000元（調解卷5頁），然依債權人之
      陳報（調解卷45至48頁），實為1,168,609元（計算式：1
      ,081,875元＋67,622元＋19,112元＝1,168,609元），本院認
      應以該金額為其債務總額。
（三）關於聲請人之財產及收入：聲請人名下無財產，有其提出之全國財產稅總歸戶財產查詢清單在卷可佐（調解卷23頁）；就收入部分，聲請人稱任職於宣德公司，每月薪資約3萬元，業據其提出108至109年度綜合所得稅各類所得資料清單、薪資單、勞工保險被保險人投保資料表等件為憑（調解卷24至28頁背面；本院卷19至21頁），本院審酌聲請人自110年12月起至111年3月止共6個月，每月薪資分別為42,008元、28,817元、32,006元、34,067元、33,244元、43,944元，以此計算其平均薪資為35,681元【計算式：（42,008元＋28,817元＋32,006元＋34,067元＋33,244元＋43,944元）÷6＝35,681元】，應最符合聲請人每月收入之現況。復查無聲請人其他收入資料，是本院認以35,681元列計其每月收入為適當。
（四）關於聲請人之必要支出：聲請人陳報其每月必要生活費用
      為36,673元（包括：聲請人必要生活費用18,337元、2位
      未成年子女扶養費各9,168元），就聲請人個人生活費用
      部分，本院審酌桃園市111年度平均每人每月最低生活費
      、聲請人之經濟及家庭生活狀況等情，認聲請人陳報之金
      額尚屬適當。就聲請人負擔扶養費用部分，聲請人之2位
      未成年子女名下並無財產收入，業據其提出聲請人未成年
      子女之戶籍謄本、108及109年度綜合所得稅各類所得資料
      清單、全國財產稅總歸戶財產查詢清單（調解卷12至13頁
      、38至43頁），且尚在就學中，自應受其父母扶養，又未
      成年子女每月所必需之生活費用，本無一定標準，審酌未
      成年子女係依附於父母提供之住所共同生活，且其日常生
      活較為單純，基本生活費用當與成年人之基本生活費用不
      同，其支出應較成年人為低，爰以110年度桃園市每人每
      月最低生活費1.2倍之7成為標準計算其子女扶養費，則為
      12,836元（計算式：15,281元×1.2×70%＝12,836元，小數
      點以下四捨五入），並與其配偶平均分攤後，聲請人所應
      負擔部分各為6,418元(計算式：12,836元÷2＝6,418元)，
      逾此金額則不為採認；故聲請人每月需負擔之未成年子女
      扶養費應為12,836元（計算式：6,418元＋6,418元＝12,836
      元）計算，逾此部分，不予列計。是聲請人每月必要生活
      費用應以31,173元（計算式：18,337元＋12,836元＝31,173
      元）列計。
（五）聲請人現每月所得收入約為3萬元，扣除其必要支出31,17
      3元後，每月餘額4,508元（計算式：35,681元－31,173元＝
      4,508元）。故依聲請人現收入及支出狀況，清償其前揭
      債務總額約需21.6年【計算式：（1,168,609元÷4,508元
      ）÷12≒21.6年】。而聲請人現年43歲（68年次），距勞工
      強制退休年齡（65歲），尚約22年，是審酌聲請人目前之
      收支及財產狀況，積欠債務之利息或違約金仍在增加中等
      情況，至其退休時止，顯有無法清償前揭債務總額之虞，
      有藉助更生制度調整其與債權人間權利義務關係之必要，
      自應許聲請人得藉由更生程序清理債務。
四、綜上所述，聲請人係消費者，已達不能清償債務之程度，經
    消費者債務清理調解不成立，復查無消債條例第6條第3項、
    第8條或第46條各款所定應駁回更生聲請之事由。從而，本
    件聲請於法有據，應予准許，並依同條例第16條第1 項規定
    ，命司法事務官進行更生程序。
五、本院裁定准許開始更生程序，俾使聲請人得以重建經濟生活
    ，惟本裁定不生免責效力，須聲請人於更生程序中與債權人
    協定更生方案，並持續履行，始能依消債條例第73條免責，
    附此敘明。　　
中　　華　　民　　國　　111 　年　 6 　　月　 10 　日   
 
                  民事第二庭  法　官　林其玄
以上正本係照原本作成。
本件裁定不得抗告。
本裁定業已於111年6月10日下午4時整公告。　　
中　　華　　民　　國　　111 　年　　6 　　月　　10　　日
                              書記官　陳佩伶